臺灣高雄地方法院刑事判決　　　　　　　　96年度訴字第53號
公　訴　人　臺灣高雄地方法院檢察署檢察官
被　　　告　乙○○
　　　　　　　　　　（本案羈押於臺灣高雄看守所）
選任辯護人　陳正達律師
　　　　　　許惠珠律師
　　　　　　洪世崇律師
上列被告因公共危險案件，經檢察官提起公訴（95年度偵字第32
333 號），本院判決如下：
    主    文
乙○○預備以瓦斯桶炸燬現供人使用之住宅，累犯，處有期徒刑
肆月，如易科罰金，以新台幣壹仟元折算壹日；扣案火柴壹盒（
含火柴棒貳拾參支）沒收。
    事    實
一、乙○○前因妨害公務案件，經本院以93年度易字第1338號判
    處有期徒刑4 月確定，甫於民國94年1 月17日易科罰金執行
    完畢。詎其明知所承租位於高雄市苓雅區○○○路235 號住
    處，係有人居住之住宅，倘漏逸瓦斯氣體後點燃瓦斯桶，足
    以一併炸燬房屋、造成鄰近住戶生命、身體、財產損害之結
    果，竟因與鄰居發生爭吵，即基於預備以瓦斯桶炸燬現供人
    使用住宅之犯意，於95年12月7 日凌晨3 時30分許，將置於
    其居所陽台，連接熱水器之瓦斯桶拆下，拖至走廊鐵門邊放
    倒後，將瓦斯開關迅速旋開後又立即關上，隨即進入屋內客
    廳以火柴點燃香菸1 根，持香菸及其所有扣案火柴盒返回鐵
    門瓦斯桶旁抽菸，抽完後，復以火柴棒摩擦上述火柴盒，而
    為炸燬住宅之預備行為，幸經消防局人員撬開鐵門後由員警
    入內將其逮捕，始未釀成災害，並扣得瓦斯桶1 桶、火柴1
    盒（內有火柴棒23支）。
二、案經高雄市政府警察局苓雅分局報請臺灣高雄地方法院檢察
    署檢察官偵查起訴。
    理    由
一、按被告以外之人於審判外之陳述，雖不符前4 條之規定，而
    經當事人於審判程式同意作為證據，法院審酌該言詞陳述或
    書面陳述作成時之情況，認為適當者，亦得為證據，刑事訴
    訟法第159 條之5 定有明文；其立法理由在於傳聞證據未經
    當事人之反對詰問予以核實，乃排斥其證據能力。惟當事人
    如放棄對原供述人之反對詰問權，於審判程式表示同意該等
    傳聞證據可作為證據，此時，法院除認該傳聞證據欠缺適當
    性外，自可承認其證據能力。經查，關於本判決所引下列屬
    於審判外陳述之傳聞證據，公訴人、被告乙○○於審判程序
    均同意作為證據，且經本院審酌該證據作成情況均無不適當
    之情形，是依上開規定，認得作為本案證據。
二、訊據被告矢口否認有何本案犯行，辯稱：瓦斯桶一直在陽台
    並未被拖至走廊鐵門旁，我沒有旋開瓦斯桶開關，更沒有手
    持火柴預備引爆瓦斯桶云云。惟查，前開犯罪情事業經證人
    即到場處理之高雄市政府警察局苓雅分局凱旋路派出所警員
    甲○○於偵查及審理時證稱：當天是民眾報案說被告酗酒鬧
    事，我們才到場處理；到現場時被告經制止不聽，又繼續跟
    鄰居在吵架，再把原置於陽台之瓦斯桶拆下，拖到與我們僵
    持之走廊鐵門邊，將瓦斯桶旋開後又立刻關上，接著假裝要
    進屋休息，但隨即點燃香菸，手持香菸、火柴盒返回鐵門瓦
    斯桶旁抽菸，抽完後，又再以火柴棒摩擦火柴盒等語明確（
    見偵卷第27、28頁、院卷第60至62頁）；按證人甲○○與被
    告素無仇怨，僅係執行勤務而偶然至現場處理，衡情並無設
    詞誣陷之理，所言自屬可採；且其所證亦與被告於警詢時供
    ：案發當時瓦斯桶已從陽台拆下，並移置走廊邊等語相符（
    見警卷第3 頁），足見被告上開所辯僅係卸責之詞，無從採
    信。參以被告已費心將瓦斯桶由陽台拆下後搬移至走廊鐵門
    旁放倒，再找出火柴盒，復於瓦斯桶旁以火柴棒摩擦火柴盒
    ，已如前述，顯見被告已有以瓦斯桶炸燬房屋之決心，係因
    消防局人員即時撬開鐵門，再由員警入內將其逮捕，始未釀
    成災害，是被告辯稱其上開所為並非意在炸燬房屋云云，即
    無可採信。從而，本案事證明確，被告犯行堪以認定。
三、至於被告及選任辯護人雖聲請傳訊證人李秋良，以證明被告
    當日所點燃吸食之香菸係李秋良所提供等情；然查，被告吸
    食之香菸係由何人提供，於被告本案犯行全然無涉。更無礙
    於被告有拖行瓦斯桶至走廊鐵門邊，點煙後在瓦斯桶旁吸食
    ，又在瓦斯桶旁摩擦火柴盒之事實；再者，被告將瓦斯桶拖
    至走廊鐵門邊，並摩擦火柴盒等犯行已據證人甲○○證述明
    確，復與被告所供之部分情節相符，且有瓦斯桶扣案可證，
    足認被告有炸燬房屋決心及預備之舉動；從而，本案事證已
    臻明確，被告及辯護人所聲請之証據即屬無調查之必要，附
    此敘明。
四、按刑法第173 條第1 項之放火罪，係以放火燒燬之住宅或建
    築物等現既供人使用或有人所住，依通常情形往往因放火結
    果遭受意外之危害，為保護公共安全起見，特為加重處罰之
    規定；易言之，如放火人犯明知其放火行為具有公共危險，
    基於保護公共安全之立法本旨，自仍有該條項之適用。況當
    今房屋，無論為大廈或公寓式，俱屬整體建築，自己與他人
    擁有之住宅，就公共安全言，具有不可分性，與昔日房屋之
    獨棟式建築，不能相提並論。查被告租屋處係兩排相對之4
    層樓公寓，業據證人甲○○於96年1 月30日本院審理時證述
    明確（見院卷第64頁），是被告應明瞭在自宅走廊鐵門邊引
    爆瓦斯桶，對整棟公寓將造成同樣之結果，核其所為，係犯
    刑法第176 條之以瓦斯桶炸燬現供人使用住宅罪，應依同法
    第173 條第4 項處斷。按所謂「放火」，乃指故意以火力傳
    導於特定之目的物，使其燃燒之意；是放火罪「著手」與否
    之判定，應以行為人是否著手燃點引火媒介物為斷。查被告
    雖有將瓦斯桶拖至走廊鐵門邊，旋開瓦斯桶開關，及在該瓦
    斯桶旁吸食香菸、又再摩擦火柴盒之行為，然其點燃香菸、
    吸食、摩擦火柴盒之舉動，均在其關閉瓦斯桶開關，且現場
    並無瓦斯味之情形下，並與其之前旋開瓦斯桶開關漏逸瓦斯
    行為已有相當之時間間隔等情，業據證人甲○○先後於95年
    12月18日偵訊、96年1 月30日本院審理時證述明確（見偵卷
    第28頁、院卷第62頁），足認當時煤氣並未漏逸，故被告縱
    有前述舉動，客觀上亦非屬於著手燃點引火媒介物之行為，
    即未達著手之程度。是公訴人誤被告所為已屬著手，並該當
    刑法第176 條、第173 條第3 項、第1 項之準放火燒燬現供
    人使用住宅未遂罪，容有誤會，惟因起訴之基本事實相同，
    爰變更起訴法條。
五、被告前因妨害公務案件，經本院以93年度易字第1338號判決
    有期徒刑4 月確定，甫於94年1 月17日易科罰金執行完畢，
    有卷附臺灣高等法院被告前案紀錄表可按；其受有期徒刑執
    行完畢，5 年以內故意再犯有期徒刑以上之罪，為累犯，應
    加重其刑。爰審酌被告僅因酒後與鄰居爭吵，即以激烈手段
    預備以瓦斯桶炸燬住宅，所為對附近居民生命、財產安全造
    成莫大危害，且其曾有違反槍砲彈藥管制條例、偽造文書、
    懲治盜匪條例、妨害公務等前科，素行不良，犯後復一再飾
    詞否認，未見悔意，及其犯罪手段，所生危害等一切情狀，
    量處如主文所示之刑，併諭知易科罰金之折算標準，資為懲
    儆。扣案火柴1 盒（內有23支火柴棒），係被告所有供犯罪
    所用之物，業經被告陳述明確（見院卷第66頁），爰依刑法
    第38條第1 項第2 款宣告沒收之；至於扣案之瓦斯桶1 桶，
    雖係被告供犯罪所用之物，然依一般交易常情，屬瓦斯公司
    所有，被告亦否認為其所有（見院卷第66頁），爰不予宣告
    沒收，附此敘明。
據上論斷，應依刑事訴訟法第299 條第1 項前段、第300 條，刑
法第176 條、第173 條第4 項、第47條第1 項、第41條第1 項前
段、第38條第1 項第2 款，判決如主文。
本案經檢察官丙○○到庭執行職務。
中　　華　　民　　國　　96　　年　　2 　　月　　16　　日
　                鳳山刑事第二庭  審判長法  官  黃建榮
                                        法  官  譚德周
                                        法　官  洪珮婷
以上正本證明與原本無異。
如不服本判決，應於收受送達後10日內向本院提出上訴書狀。
中　　華　　民　　國　　96　　年　　2 　　月　　16　　日
　　　　　　　　　　　　　　　　　　　　書記官  賴朱梅
附錄本判決論罪之法條：
中華民國刑法第176條
故意或因過失，以火藥、蒸氣、電氣、煤氣或其他爆裂物，炸燬
前三條之物者，準用各該條放火、失火之規定。
中華民國刑法第173條第1 項、第4 項
放火燒燬現供人使用之住宅或現有人所在之建築物、礦坑、火車
、電車或其他供水、陸、空公眾運輸之舟、車、航空機者，處無
期徒刑或7 年以上有期徒刑。
預備犯第 1 項之罪者，處 1 年以下有期徒刑、拘役或 3 百元以
下罰金。
